【裁判字號】    98,易,318
【裁判日期】    980826
【裁判案由】    竊佔等
【裁判全文】
臺灣宜蘭地方法院刑事判決               98年度易字第318號
公  訴  人  臺灣宜蘭地方法院檢察署檢察官
被      告  甲○○
選任辯護人  林火炎律師
上列被告因竊佔等案件，經檢察官提起公訴（98年度偵字第115
號），本院判決如下：
    主  文
甲○○犯竊佔罪，處有期徒刑參月，如易科罰金，以新台幣壹仟
元折算壹日。又犯恐嚇危害安全罪，處有期徒刑貳月，如易科罰
金，以新台幣壹仟元折算壹日。應執行有期徒刑肆月，如易科罰
金，以新台幣壹仟元折算壹日。
    犯罪事實
一、甲○○明知坐落宜蘭縣頭城鎮○○段441地號國有土地（以
    下簡稱系爭土地），已為乙○○向財政部國有財產局臺灣北
    區辦事處宜蘭分處所承租使用，租期至民國100年12月31日
    。竟意圖為自己不法之所有，於97年5月間，未經乙○○之
    同意，即在系爭土地上興建如附圖（即宜蘭縣宜蘭地政事務
    所98年2月13日字266號土地複丈成果圖）所示編號A（面積2
    6.87平方公尺）之一層鐵皮屋，而竊佔上述乙○○所管領使
    用之國有土地。乙○○屢向甲○○請求拆除，均遭甲○○以
    系爭土地向來即為其所使用為由而拒絕拆除。嗣乙○○所承
    租系爭土地因界址未符，而經宜蘭縣宜蘭地政事務所派員於
    97年10月27日會同乙○○與上開國有財產局北區辦事處宜蘭
    分處承辦人員為鑑界會勘，甲○○竟另基於恐嚇之犯意，而
    在系爭土地之鑑界現場，對在場之乙○○以「（以下為台語
    發音）相打、相殺也沒要緊…振作起來，打死人也沒要緊」
    、「打死人…我甘願去關，我副主席甘願不要作，沒有打死
    人，我絕對不會這樣罷休」等加害生命、身體之言語，對乙
    ○○為恐嚇，使乙○○心生畏懼致生危害於安全。
二、案經乙○○訴由宜蘭縣政府警察局礁溪分局報告臺灣宜蘭地
    方法院檢察署檢察官偵查起訴。
    理  由
一、證據能力部分：按被告以外之人於審判外之陳述，雖不符前
    4條之規定，而經當事人於審判程序同意作為證據，法院審
    酌該言詞陳述或書面陳述作成時之情況，認為適當者，亦得
    為證據，刑事訴訟法第159條之5第1項定有明文。本件以下
    所引被告以外之人於審判外之書面或言詞陳述，被告於審判
    程序均同意作為證據，本院審酌上開書面及言詞陳述作成時
    之情況，認適宜作為證據使用，均有證據能力，合先敘明。
二、認定被告涉犯前述犯罪事實之依據：上揭事實，業據被告於
    本院審理時坦承不諱，核與告訴人乙○○指訴所承租之國有
    土地遭被告私自搭蓋鐵皮屋並遭被告恐嚇等情相符。而被告
    恐嚇之事實，另有告訴人乙○○之夫即證人郭炎龍就被告出
    言恐嚇等情指證甚詳及經檢察官勘驗97年10月27日之錄音光
    碟之勘驗筆錄可證。此外，被告竊佔部分之犯罪事實，除經
    檢察官現場勘驗明確，製有勘驗筆錄外，並有國有財產局臺
    灣北區辦事處宜蘭分處97年12月18日台財產北宜一字第0970
    004951號函及所附租賃契約書、土地登記謄本、宜蘭縣宜蘭
    地政事務所98年3月10日宜第二12字第0980002366號函及所
    附98年2月13日字第266號土地複丈成果圖（即附圖所示）可
    參。是足證被告前述自白與事實相符，是本件事證明確，應
    依法論科。
三、論罪科刑部分：核被告所為，係犯刑法第320條第2項之竊佔
    罪，應依同條第1項之規定處斷及刑法第305條之恐嚇危害安
    全罪。而被告所犯上述2罪間，犯意個別，行為互殊，應予
    分論併罰。被告竊佔行為完成，犯罪即屬成立，其後之竊佔
    行為均係狀態之繼續，僅成立單純一罪。爰審酌被告犯罪之
    動機、目的、手段、興建鐵皮屋私自佔用告訴人承租管理之
    土地並進而惡言相向、竊佔時間長達1年餘、竊佔面積將近
    系爭土地之半數、造成告訴人之無法利用系爭土地以及心生
    恐懼之損害、雖被告於本院審理時坦承犯行並表明有和解意
    願，犯後態度尚稱良好，然卻未見有何實際拆除鐵皮屋之舉
    動來悔悟所為等一切情狀，分別量處如主文所示之刑，並均
    諭知易科罰金之折算標準及定應執行之刑及諭知易科罰金之
    折算標準。
據上論斷，應依刑事訴訟法第299條第1項前段、刑法第320條第2
項、第1項、第305條、第51條第5款、第41條第1項前段、刑法施
行法第1條之1第1項、第2項前段，判決如主文。
本案經檢察官劉憲英到庭執行職務
中    華    民    國    98    年    8     月    26    日
                  刑事第四庭法  官  蔡仁昭
以上正本證明與原本無異。
如不服本判決應於收受送達後十日內向本院提出上訴書狀，並應
敘述具體理由；其未敘述上述理由者，應於上訴期間屆滿後二十
日內向本院補提理由書 (均須按他造當事人之人數附繕本)「切
勿逕送上級法院」。
                            書記官  陳建宇
中    華    民    國    98    年    8     月    26    日
附錄本案論罪科刑法條：
中華民國刑法第320條
（普通竊盜罪、竊佔罪）
意圖為自己或第三人不法之所有，而竊取他人之動產者，為竊盜
罪，處5年以下有期徒刑、拘役或5百元以下罰金。
意圖為自己或第三人不法之利益，而竊佔他人之不動產者，依前
項之規定處斷。
前二項之未遂犯罰之。
中華民國刑法第305條
（恐嚇危害安全罪）
以加害生命、身體、自由、名譽、財產之事，恐嚇他人致生危害
於安全者，處2年以下有期徒刑、拘役或3百元以下罰金。


司法院資訊處製作；財團法人民間司法改革基金會備份。
